【裁判字號】    97,上訴,1413
【裁判日期】    970605
【裁判案由】    公共危險
【裁判全文】
臺灣高等法院刑事判決                97年度上訴字第1413號
上  訴  人  臺灣板橋地方法院檢察署檢察官
被      告  甲○○
選任辯護人  王嘉斌律師
            周福珊律師
            賴玉梅律師
上列上訴人因被告公共危險案件，不服臺灣板橋地方法院96年度
訴字第2518號，中華民國97年1月8日第一審判決（起訴案號：臺
灣板橋地方法院檢察署96年度偵字第14323號），提起上訴，本
院判決如下：
    主  文
上訴駁回。
    理  由
一、公訴意旨略以：被告甲○○於民國（下同）96年6月14日21
    時25分許返回家中時，因未見其妻子陳彩蓮於家中而心生不
    滿，雖可預見若住家門口外併排停放多部機車，將衣物塞進
    停放於該處之機車油箱內引燃，可能會延燒至該處多戶現供
    人使用之住宅之可能，竟仍不違反其本意，基於放火燒燬現
    供人使用住宅之犯意，在臺北縣板橋市○○街260巷9號其住
    處（按被告夫妻係住居該址2樓，要燒衣服的地點應是在該
    址地面層前之巷口空地），先將陳彩蓮所有之衣物共12件丟
    棄於上開地點並使其沾滿汽油後，將其中1件衣服塞進其所
    有之車牌號碼FCR-247號重型機車之油箱內，以其所有之打
    火機點燃該衣物洩恨，而著手燒燬現供人使用之住宅，幸因
    員警適時趕到，阻止其縱火，始未燒燬，而未釀成災禍，並
    由警方扣得衣服12件、打火機1個。因而認被告係犯刑法第
    173 條第3項、第1項之放火燒燬現供人使用住宅未遂罪嫌等
    語。
二、按犯罪事實應依證據認定之，無證據不得認定其犯罪事實，
    又不能證明被告犯罪者，即應諭知無罪之判決，刑事訴訟法
    第154條第2項、第301條第1項分別定有明文。又按刑事訴訟
    法上所謂認定事實之證據，係指足以認定被告確有犯罪行為
    之積極證據而言，該項證據自須適合於被告犯罪事實之認定
    ，始得採為斷罪資料；且事實之認定應憑證據，如未發現相
    當證據，或證據不足以證明，自不能以推測或擬制之方法，
    以為裁判之依據；次按認定不利於被告之事實，須依積極證
    據，茍積極之證據本身存有瑕疵而不足為不利於被告事實之
    認定，即應為有利於被告之認定，更不必有何有利之證據，
    而此用以證明犯罪事實之證據，猶須於通常一般人均不至於
    有所懷疑，堪予確信其已臻真實者，始得據以為有罪之認定
    ，倘其證明尚未達到此一程度，而有合理性之懷疑存在，致
    使無從為有罪之確信時，即應為無罪之判決，最高法院29年
    上字第3105號、30年上字第816號、40年臺上字第86號、76
    年臺上字第4986號判例意旨及82年度臺上字第163號判決意
    旨可資參照。
三、本件公訴人認被告甲○○涉有放火燒燬現供人使用住宅未遂
    罪嫌，無非以上揭事實，有被告之供述、監視錄影器翻拍照
    片2張、臺灣板橋地方法院檢察署公務電話紀錄1份、現場照
    片8張、扣案之衣服12件及打火機1個等為其主要論據。然訊
    據被告在原審固坦承伊於上開時、地，將扣案之衣服其中1
    件沾染該機車之汽油，並持扣案之打火機點燃該衣服之事實
    ，但堅決否認有何放火燒燬現供人使用住宅未遂之犯行，並
    辯稱：伊並無燒房子或機車之意思，伊僅要燒伊太太的衣服
    ，況衣服與機車及房子尚有一段距離等語，在本院更辯稱：
    伊是住在2樓，同地址1樓是伊的母親、弟弟及妹妹住的，如
    果要放火的話就會燒到自己家人，因夫妻感情不好，那天太
    太沒有回家，伊生氣，想要燒她的衣服嚇她一下等語。辯護
    人為其辯護稱：被告主觀上並無放火燒燬現供人使用住宅之
    犯意，因被告係背對機車點燃衣物，並隨即將該衣物丟棄在
    地上，況案發地點並非狹小之巷弄，且被告並非緊鄰房屋或
    機車點燃衣物而係在該巷口中央處，縱使該衣物點燃，亦無
    可能燃燒至房屋或機車，而被告雖拿衣物沾染機車之汽油，
    但其將該衣物取出後，至距離機車1、2步之隔欲點燃衣物，
    而非將衣物塞進油箱內點燃等語。
四、證據能力部分：刑事訴訟法第159條之5規定：被告以外之人
    於審判外之陳述，雖不符前4條之規定，而經當事人於審判
    程序同意作為證據，法院審酌該言詞陳述或書面陳述作成時
    之情況，認為適當者，亦得為證據。當事人、代理人或辯護
    人於法院調查證據時，知有第159條第1項不得為證據之情形
    ，而未於言詞辯論終結前聲明異議者，視為有前項之同意。
    查本案審判程序時，檢察官、辯護人及被告對本案全部卷證
    資料，均知其中部分證據有上述第159條第1項規定之不得為
    證據之情形，而對此類證據之證據能力，均表示「沒有意見
    」（見本院卷第51頁背面），依刑事訴訟法第159條之5之規
    定，應視為被告等已同意前揭各該證據可作為證據。本院斟
    酌前揭各該證據並非非法取得，亦無證明力明顯過低之情形
    ，且經本院於審判期日依法進行證據調查、辯論，被告於訴
    訟上之程序權，已受保障，故本判決所引用各證據，性質上
    為傳聞證據者，自得採為認定本案事實之證據。
五、經查：
  (一)被告於96年6月14日21時25分許，從其位於在臺北縣板橋市
    ○○街260巷9號2樓住處，將其太太陳彩蓮之衣服12件丟置
    於該址1樓即其親戚住處門外，並將其中1件衣服沾染被告所
    有並停放在該址屋外之車號FCR-247號重型機車油箱內之汽
    油後取出，以其所有之打火機欲點火燃燒該衣服，惟並未起
    火點燃之事實，業據被告迭於警詢、偵訊及原審訊問時供承
    明確，核與證人即到場處理之員警林建堂於原審審理時具結
    證述之情節相符，且經原審勘驗卷附之案發時地監視錄影器
    之錄影光碟及扣案之衣服12件屬實無訛，有原審96年11月8
    日勘驗筆錄暨監視錄影器翻拍照片1張、96年12月17日勘驗
    筆錄暨扣案之衣服照片24張（詳見原審卷第69-75、82-93頁
    ）可證，並有現場照片8張及監視錄影器翻拍照片2張（詳見
    偵查卷第21-23頁）在卷可稽，本院為詳究事實，再度勘驗
    扣案之上開陳彩蓮所有12件衣物，勘驗結果為：「(1)衣服12
    件中有2件裙子、1件無袖洋裝、6件短袖或無袖上衣、3件長
    袖上衣，均為女用衣物。(2)該12件衣服並無明顯汽油沾染過
    的痕跡及汽油味，僅白色長袖上衣1件袖子處有些許灰黑色
    污漬，但不是汽油痕跡。(3)該12件衣服均無遭火點燃燃燒痕
    跡」，有本院97年5月7日準備程序筆錄（內含勘驗筆錄）可
    按（見本院卷第29頁）。此外，有該扣案之衣服12件及打火
    機1個可證。是被告上開供述核與事實相符，堪以採信。
  (二)本案爭點在於被告主觀上是否有放火燒燬現供人使用住宅之
    犯意？
  1.經原審勘驗案發現場結果可認為：上址位於一死巷口，該巷
    弄呈ㄇ字型，均為一般住宅，且為6層樓舊式公寓，該巷口
    寬度為7公尺，前揭機車停放位置距離該址門口為2.2公尺，
    被告所丟置之衣服堆距離該址門口最近距離為1.6公尺，且
    該衣服與機車距離為1.6公尺乙節，此有原審96年9月27日勘
    驗筆錄1份、現場圖1紙及現場照片12張（詳見原審卷第
    32-56頁）附卷可證，況被告供稱：伊停放機車之左側、近
    巷口處並無其他汽機車停放等語（詳見原審卷第43頁）甚明
    ，核與證人林建堂於原審96年9月27日勘驗時證稱：衣服擺
    放處接近巷口沒有汽機車停放等語（詳見原審卷第42頁）相
    符，是該巷弄既非狹小，且該衣服堆左側並無其他汽機車停
    放，而該衣服堆右側與該機車並非緊鄰，及衣服僅12件之數
    量，並且該衣服堆放之位置係與該址門口及該機車尚有一段
    距離之地上，縱使該12件衣服全部引火燃燒，衡諸常情，尚
    難認足以引爆該機車或燃燒至該房屋；又參酌扣案之衣服12
    件均為女用衣物，且均無明顯汽油沾染過的痕跡及汽油味，
    亦無遭火點燃燃燒之痕跡，及被告僅將該衣服中1件沾染該
    機車之汽油後取出至該衣服堆處，即背對該機車後始持打火
    機點火，但並未點燃等情，此有前揭原審96年11月8日及同
    年12月17日勘驗筆錄，並附扣案12件衣服正反面照片（見原
    審卷第81-93頁）供參，另有本院上開97年5月7日準備程序
    （附勘驗）筆錄可按，則被告雖以扣案之打火機點火，但既
    未點燃該衣服，且隨即丟置在衣服堆之地上，是被告辯稱：
    伊係要燒伊太太的衣服等語，顯屬有據。
  2.至證人林建堂先於檢察事務官電話詢問時證述：當時於該處
    之所有衣服及地上均已佈滿汽油漬，且依監視錄影畫面可知
    被告曾有點火之行為，但未燃起等語，此有臺灣板橋地方法
    院檢察署洽辦公務電話紀錄表1份（詳見偵查卷第38頁），
    及於原審審理時經交互詰問並具結證述：伊到現場時，伊問
    被告在做什麼，他說他要燒自己的房子，不是要燒別人的；
    被告親戚住1樓，他住2樓；被告是要把機車汽油引出後燃燒
    房子，因為他把汽油引出說要燒自己的房子，這是伊看錄影
    帶；現場有濃濃的汽油味，衣服有汽油味，衣服沒有燃燒，
    沒有注意衣服的地上有無汽油味等語（詳見原審卷第98、99
    、100頁）。然被告於警詢時及原審訊問時均自承：伊因酗
    酒泥醉，無法回答問題而未製作第1次警詢筆錄；伊於酗酒
    後返家；案發前伊喝高梁酒及啤酒，有一點醉但好像沒有醉
    等語（詳見偵查卷第6、7頁，原審卷第107頁）明確，核與
    證人林建堂於原審審理時證述：被告被帶到派出所後還在鬧
    ，以致於無法製作警詢筆錄，且被告對於問題無法正確回答
    等語（詳見原審卷第103頁）相合，且於當日22時48分經警
    對被告為呼氣酒精濃度測試，測得其呼氣酒精濃度為每公升
    0.86毫克乙節，此有該測試單1紙（詳見偵查卷第19頁）在
    卷供參，可知，被告於案發時之精神狀況確因其喝酒後致其
    行為辨識能力及判斷力、自制力均較一般人減弱，則其對於
    證人林建堂之詢問而答稱：伊要燒房子云云，是否果係被告
    主觀上有燒燬現供人使用住宅之犯意或僅是醉語，顯有疑義
    ，殊難逕採為不利於被告之認定。況查被告並未將衣服塞進
    該機車油箱內點火燃燒乙節，此有前揭原審96年11月8日勘
    驗筆錄及錄影監視器翻拍照片足證（見原審卷第69-75頁）
    ，則公訴人認被告將衣服塞進機車油箱內引燃云云，即與事
    實不合。
六、綜上所述，被告雖持扣案之打火機欲點火燃燒沾染汽油之衣
    服，但並未點燃衣物，且依公訴人所舉各項證據方法，尚無
    法證明被告主觀上有放火燒燬現供人使用住宅之犯意，而使
    法院達於確信被告有公訴意旨所指罪行。則揆諸前揭說明，
    既不能證明被告犯罪，即應為無罪之諭知。原審因而為無罪
    之判決，核無不合，檢察官上訴就原審證據取捨、認定事實
    之合法職權行使，徒憑己意解釋，再事爭執，主張應對被告
    為有罪之判決，其上訴為無理由，應予駁回。
據上論斷，應依刑事訴訟法第368條，判決如主文。
本案經檢察官呂文忠到庭執行職務。
中    華    民    國    97    年    6     月    5     日
                  刑事第3庭     審判長法  官  蔡秀雄
                                      法  官  許文章
                                      法  官  謝靜恆
以上正本證明與原本無異。
如不服本判決，應於收受送達後十日內向本院提出上訴書狀，其
未敘述上訴之理由者並得於提起上訴後十日內向本院補提理由書
（均須按他造當事人之人數附繕本）。
                                      書記官  吳鎮鑫
中    華    民    國    97    年    6     月    5     日


司法院資訊處製作；財團法人民間司法改革基金會備份。
